【裁判字號】    92,交聲,267
【裁判日期】    920422
【裁判案由】    違反道路交通管理處罰條例聲明異議
【裁判全文】
臺灣臺北地方法院交通事件裁定                    九十二年度交聲字第二六七號
    受處分人
    即異議人  乙○○
右列受處分人因違反道路交通管理處罰條例案件，對於台北市交通事件裁決所中華民
國九十二年一月二十四日所為之處分（原處分案號：北市裁三字第裁二二－ＡＸＸ０
二一三○三號），聲明異議，本院裁定如左：
    主      文
異議駁回。
    理      由
一、按汽車行近行人穿越道前，應減速慢行，遇有行人穿越時，無論有無交通警察指
    揮或號誌指示，均應暫停讓行人先行通過，道路交通安全規則第一百零三條定有
    明文。次按汽車駕駛人，駕駛汽車，行近行人穿越道，不減速慢行或行人穿越道
    有行人穿越時，不暫停讓行人先行通過者，處新台幣（下同）六佰元以上一千八
    佰元以下罰鍰；又汽車駕駛人駕駛汽車違反道路交通安全規則，因而肇事致人受
    傷，吊扣其駕駛執照三個月至六個月。前項之輕、重傷標準，由交通部定之。道
    路交通管理處罰條例第四十四條第二款、第六十一條第三項、第四項亦分別定有
    明文。另依違反道路交通管理事件統一裁罰基準表（下稱基準表）之規定，倘受
    害人所受傷害非屬該基準表第六十一條第三項註一情形者，均屬註二所定輕傷之
    範疇。且依違反道路交通管理事件統一裁罰基準表之規定，駕駛人駕駛汽車違反
    道路交通管理處罰條例第四十四條第二款、第六十一條第三項之規定，致人受有
    註二之傷害，而於應到案日期前到案接受裁決者，應分別處罰鍰一千二佰元，及
    吊扣駕駛執照三個月。
二、本件受處分人即異議人乙○○於九十一年十一月八日五時二十五分許，駕駛二Ｕ
    四五一號大客車，沿台北市甲○○路○段西向東行駛至館前路口左轉時，適行人
    穿越道有行人楊孟嘉穿越，竟未暫停讓行人先行通過，致左前車頭與沿東向西方
    向行走於行人穿越道上之行人楊孟嘉身體碰撞，而肇事並致人受傷；嗣由台北市
    政府警察局交通大隊第四組警員張正宗依現場圖及調查報告表研判後，以受處分
    人有違反前揭道路交通安全規則第四十四條第二款、第六十一條第三項規定之行
    為，由台北市政府警察局交通警察大隊掣單舉發，受處分人不服而提出申訴，經
    原處分機關轉請原舉發單位調查後，仍認受處分人有前開違規行為，並於九十二
    年一月二十四日依前揭道路交通管理處罰條例第四十四條第二款、第六十一條第
    三項規定從輕裁處受處分人罰鍰一千二佰元及吊扣駕駛執照三個月之處分。
三、訊據受處分人固坦承有於前述時間駕駛大客車行經上開地點左轉時，左前車頭撞
    及行人穿越道上之行人楊孟嘉之事實，並對楊孟嘉所受傷害情形未予爭執；惟矢
    口否認有違反道路交通安全規則之情事，辯稱：其當時依燈號指示左轉，左轉時
    並未看到行人，待看到行人時踩煞車就撞到了，是行人要強行通過，其轉到快到
    斑馬線上才看到行人，並未違反交通安全規則云云。惟查：(1)被告行經上開路口
    行人穿越道前，未暫停讓行人先行通過之事實，業據負責研判本件肇事原因之警
    員張正宗到庭結證稱：（問：本案肇事原因是你負責研判嗎？）是；（問：為何
    認定受處分人沒有暫停而違規？）因為受處分人的車輛已經壓在行人穿越道上，
    如果見到行人而暫停，應該在行人穿越道前就要暫停了；..... 該行人是從由東
    往西的方向通過斑馬線，而受處分人是左前車頭撞到該行人，代表駕駛人轉彎時
    應該有看到該行人通行，如果依交通規則在斑馬線前應該要暫停等語甚詳（本院
    九十二年四月二十一日訊問筆錄參照）；並有本件道路交通事故調查報告表、台
    北市政府警察局交通警察大隊交通事故分析研判表、台北市政府警察局中正第一
    分局交通分隊道路交通事故補充資料表（行人楊孟嘉警訊時指稱：因而受有右手
    擦傷、頭部撞傷之傷害等情）、交通事故談話紀錄表附卷可稽。受處分人亦自承
    ：其左前車頭撞到行人，.... 當時車頭已越過行人穿越道之範圍，但輪子還未
    壓到行人穿越道等情明確。足見依肇事當時車身已有部分停在人行道上之車輛位
    置判斷，被告駕車至肇事地點之人行道前，並未暫停讓行人先行通過。(2)且依本
    案道路交通事故調查報告表上現場圖之記載情形，當時行人已穿越該人行道逾三
    分之二之距離，至接近該人行道盡頭約三公尺之處，始為受處分人駕駛之大客車
    之左前車頭撞及，有道路交通事故調查報告表可按；是該行人於步行到達上址行
    人穿越道被撞及處前，當為駕駛人所目見；受處分人辯稱：其未看到該行人云云
    ，委不足採。(3)道路交通安全規則第一百零三條規定，汽車行近行人穿越道前，
    遇有行人穿越時，無論有無交通警察指揮或號誌指示，均應暫停讓行人先行通過
    ；是不論號誌顯示燈號為何，駕駛人遇有行人正穿越行人穿越道時，均應暫停禮
    讓行人通過。從而受處分人辯稱：其乃依號誌左轉，係行人強行通過穿越道云云
    ，仍無解其違反道路交通安全規則第一百零三條、道路交通管理處罰條例第四十
    四條第二款之事實。綜上所述，本件事證明確，受處分人之違規行為堪以認定。
四、綜上所述，受處分人駕駛車輛，確有違反道路交通安全規則第一百零三條、道路
    交通管理處罰條例第四十四條第二款規定，因而肇事使楊孟嘉受傷之違規行為，
    從而原處分機關依道路交通管理處罰條例第四十四條第二款（裁決書贅載第一項
    ）、第六十一條第三項及基準表之規定，從輕裁處受處分人罰鍰一千二佰元及吊
    扣駕駛執照三個月，核無違誤，本件受處分人之異議為無理由，自應將其異議駁
    回。
據上論斷，應依道路交通案件處理辦法第十九條，裁定如主文。
中      華      民      國     九十二     年     四     月    二十二    日
                                      臺灣臺北地方法院刑事第八庭
                                          法  官    朱瑞娟
如不服本裁定，應於裁定送達後五日內向本院提出抗告狀。
右正本證明與原本無異。
                                          書記官    梁淑時
中      華      民      國     九十二     年     四     月    二十四    日


司法院資訊處製作；財團法人民間司法改革基金會備份。
